【裁判字號】    97,交抗,223
【裁判日期】    970515
【裁判案由】    聲明異議
【裁判全文】
臺灣高等法院高雄分院刑事裁定         97年度交抗字第223號
抗告人即
受處分人    甲○○
上列抗告人因違反道路交通管理處罰條例聲明異議案件，不服臺
灣高雄地方法院中華民國97年4 月21日裁定（97年度交聲字第38
5 號），提起抗告，本院裁定如下：
    主  文
抗告駁回。
    理  由
一、抗告意旨略以：高雄監理所函文所附高雄市政府警察局88年
    7 月8 日填發之紅燈越線臨停違規通單回執日期為90年5 月
    25日，顯非本件文書之送達收執，故該所未註明該通知單及
    內文所附違規照相具體事證，已於時效內完成送達程序。且
    高雄區監理所90年5 月23日違規裁決書內文，亦未附有違規
    照相具體事證，足以證明該違規照相事證，並未有效送達，
    抗告人因未收到該違規照相具體事證，不知者無罪，故抗告
    人對原裁定不服，請求撤銷原裁定云云。
二、按修正前道路交通管理條例第87條第1 項規定，受處分人不
    服第8 條主管機關所為之處罰，得於接到裁決書之翌日起15
    日內，向管轄地方法院聲明異議，嗣於90年1 月17日修正公
    布、同年6 月1 日施行之道路交通管理處罰條例則為20日，
    此觀之該條例修正前後之規定自明。次按，汽車所有人名稱
    、地址等如有變更，均應向公路監理機關辦理登記；又汽車
    各項異動，不依規定申報登記者，處汽車所有人新臺幣900
    元以上1800元以下罰鍰；道路交通安全規則第23條第1項 、
    修正前道路交通管理條例第16條第1 項第1 款定有明文。又
    處理違反道路交通管理事件，有關文書送達之程式，依行政
    程序法之規定；送達，由行政機關自行或交由郵政機關送達
    ，並於應受送達人之住居所、事務所或營業所為之，違反道
    路交通管理事件統一裁罰基準及處理細則第5 條、行政程序
    法第68條第1 項、第72條第1 項前段亦有明文。足見汽車所
    有人之地址如有變更，該所有人有向公路監理機關辦理登記
    之義務，而監理機關於向應受送達人自行登記之車籍地址送
    達並經收受時，顯可認定該車籍地址為應受送達人之居所地
    ，亦生送達之效力。
三、經查：
  (一)抗告人即受處分人（下稱抗告人）因於88年6 月10日2 時57
    分，在高雄市○○路與水源路口處，因紅燈超越停止線臨停
    之違規事件，遭舉發違反交通管理事件等事實，有卷附交通
    部公路局高雄區○○○○○道路交通管理事件裁決書、高雄
    市政府警察局舉發違反道路交通管理事件通知單、相片等影
    本在卷可稽，自堪信為真實。
  (二)本件抗告人之車籍地址迄原審法院於97年4 月7 日查詢時，
    仍登錄為高雄縣仁武鄉○○村○○路博愛巷2 弄27號，因而
    本件裁決機關將裁決書依上開地址為郵政送達，於90年5 月
    25日送達於抗告人上開車籍住址，並經蓋用抗告人（本人）
    之印章於掛號郵件收件回執之收件人蓋章欄內等情，此有汽
    車駕駛人資料、本件掛號郵件收件回執（掛號號碼036532號
    ）各1 份在卷為憑。足認本件裁決書業經公路監理機關依照
    法定程序，於90年5 月25日完成送達程序。
  (三)再者，行政機關執行相關送達程序，實無法苛責承辦人須逐
    一確認各項應送達文書是否確已送達於應受送達人，為兼顧
    人民權益與行政效能，遂制定相關送達程序，除規範行政機
    關須確實送達以保障人民之權利外，亦賦與人民一定之附隨
    義務（如陳報地址變更、向寄存機關領取文書）及失權效果
    （如公示送達、寄存期滿不論是否已收領仍視為已送達）。
    從而，原則上，行政機關只要依據法定程序完成送達，即推
    定相關文書確已送交應受送達人收執，並因而發生應有之法
    律效果（如法定期間屆滿、異議權喪失等），以免行政作業
    徒因應受送達人之行蹤不明、拒絕收領、其他個人因素而使
    公務延宕；至應受送達人在上開送達程序完備後，如能提出
    相關證據，確實證明相關送達程序於法有違（如受領人係未
    滿7 歲之人或精神失常之人、行政機關未依址送達等），且
    其確實並未受領相關文書者，仍得推翻上揭法律推定之送達
    效果。查本件抗告人就上開主張並未提出任何資料以資證明
    ，復參以上開處分機關之送達程序，均符合法定程序而無任
    何違誤，從而，揆諸上揭規定及說明，
    本件裁決書之送達即屬合法。
  (四)至於抗告人抗告意旨另稱：違規通知單未為合法送達乙事，
    經查，抗告人因上開違規事件未自動繳交罰款，始經裁決機
    關於90年5 月23日裁決之，而該裁決書已於90年5 月25日送
    達抗告人，已如前述，是依上開法條說明，抗告人如對該違
    規事件不服，應於接到裁決書之15日（嗣修正為20日）內向
    管轄法院聲明異議以為救濟。茲本件抗告人於裁決書合法送
    達後，遲至97年2 月15日始向裁決機關即交通部公路總局高
    雄區監理所聲明異議，有該所蓋在抗告聲明異議狀內之收文
    章可按，則抗告人之異議不論依前揭修正前後之規定，均已
    逾法定期間。質言之，本件裁決業因異議期間屆滿而告確定
    ，抗告人自不得再聲明異議，進而有關於舉發通知單送達部
    分是否合法，亦因本件裁決業經確定，無從再予審酌。抗告
    人所辯，與法有悖，不足為採。
四、綜上，原處分機關援引上開道路交通管理處罰條例之規定，
    裁處抗告人1800元，並註銷駕照，並無不當。原審據此駁回
    抗告人之異議聲明，核其認事用法，並無不當。抗告人之抗
    告，為無理由，應予駁回。
據上論結，應依道路交通案件處理辦法第26條、刑事訴訟法第41
2 條，裁定如主文。
中    華    民    國    97    年    5    月     15    日
                  刑事第四庭    審判長法  官  蕭權閔
                                      法  官  陳吉雄
                                      法  官  吳進寶
以上正本證明與原本無異。
不得再抗告。
中    華    民    國    97    年    5    月     15    日
                                      書記官  林佳蓉


司法院資訊處製作；財團法人民間司法改革基金會備份。
